臺灣苗栗地方法院民事簡易判決
111年度苗簡字第160號
原      告  林翔偉  
被      告  許聰喜  
訴訟代理人  林明章  
上列當事人間請求侵權行為損害賠償事件，本院於民國111年5月
24日言詞辯論終結，判決如下：
    主  文
一、被告應給付原告新臺幣92,000元，及自民國111年4月4日起
    至清償日止，按年息百分之5計算之利息。
二、原告其餘之訴駁回。
三、訴訟費用由被告負擔2分之1，餘由原告負擔。
四、本判決原告勝訴部分得假執行。
五、原告其餘假執行之聲請駁回。
    事  實
一、原告起訴主張:原告於民國109年12月29日20時53分許，在苗
    栗縣○○鎮○道0號南向132公里處，先與訴外人黃全祿駕駛之
    車牌號碼00-0000自小貨車發生碰撞(下稱前事故)，而停放
    於外側車道；嗣被告駕駛車牌000-0000大貨車自後方追撞，
    造成其所有之車號000-0000自小客車(下稱系爭車輛)後方全
    毀。因維修費用估價為1,258,685元，遠超過當時車價，原
    告將之報廢未修理，故被告應賠償系爭車輛之二手市價新臺
    幣(下同)200,000元。且本件車禍被告亦有未注意車前狀況
    之疏失，兩造應各負一半之肇責。爰依侵權行為之法律關係
    提起本訴等語。並聲明:⑴被告應賠償200,000元，及自起訴
    狀繕本送達之翌日起至清償日止按年息百分之5計算之利息
    。⑵訴訟費用由被告負擔。⑶願供擔保請准宣告假執行。
二、被告答辯:本件車禍原告應負主要過失責任，被告承認有3成
    過失。且原告主張系爭車輛之二手行情過高，同意以本院送
    鑑定之價值為準。並聲明：⑴原告之訴駁回。⑵訴訟費用由原
    告負擔。
    理  由
一、原告主張於前開時地先與訴外人黃全祿發生前事故，嗣系爭
    車輛遭被告駕駛大貨車自後方追撞等節，業據其提出道路交
    通事故初步分析研判表、車輛毀損照片為證（卷第15至18頁
    、21至23頁），且為被告所不爭執，並有本院依職權向內政
    部警政署國道公路警察局第二公路警察大隊調取交通事故相
    關料等件在卷可憑（卷第35至58頁），堪認上開主張為真。
二、按因故意或過失，不法侵害他人之權利者，負損害賠償責任
    ；次按汽車、機車或其他非依軌道行駛之動力車輛，在使用
    中加損害於他人者，駕駛人應賠償因此所生之損害；再按不
    法毀損他人之物者，被害人得請求賠償其物因毀損所減少之
    價額；不能回復原狀或回復顯有重大困難者，應以金錢賠償
    其損害；民法第184 條第1項前段、第191 條之2 前段、第1
    96條、第215條分別定有明文。經查，被告已自承就本件車
    禍之發生與有過失，應負3成之肇責在卷（卷第116頁）。故
    原告依侵權行為之法律關係，請求被告負損害賠償責任，於
    法有據。再查，原告主張系爭車輛維修費估價為1,258,685
    元，遠高於車價，已無修理之必要，並提出鈞賀汽車公司之
    估價單為憑（卷第67、69頁）。經本院依職權送請苗栗縣汽
    車商業同業公會鑑定系爭車輛於本件車禍時之價值為何，經
    函覆:系爭車輛修復後於109年12月間車商收購行情價約為34
    0,000元(卷第105頁)。足見系爭車輛回復顯有重大困難而無
    修復之必要，故原告主張將系爭車輛報廢，請求被告以金錢
    賠償其損害，即屬可採。
三、次按損害之發生或擴大，被害人與有過失者，法院得減輕賠
    償金額或免除之；民法第217條第1項亦有明文。此項規定之
    目的在謀求加害人與被害人間之公平，倘受害人於事故之發
    生亦有過失時，由加害人負全部賠償責任，未免失諸過酷，
    是以賦與法院得不待當事人之主張，減輕其賠償金額或免除
    之職權。換言之，基於過失相抵之責任減輕或免除，非僅為
    抗辯之一種，亦可使請求權全部或一部為之消滅，故裁判上
    得以職權斟酌之（最高法院85年台上字第1756號判決意旨參
    照）。再按事故地點在車道或路肩者，應在適當距離處豎立
    車輛故障標誌或其他明顯警告設施，事故現場排除後應即撤
    除；又高速公路應於事故地點後方一百公尺處擺放；道路交
    通事故處理辦法第3條第1項第1款、第4條第1項第1款規定甚
    明。參以本院依職權調得之交通事故相關資料，可知本件車
    禍發生時間為20時53分之夜間，原告自承因恍神未注意車前
    狀況，來不及剎車而發生前事故，致系爭車輛故障而停放於
    外側車道。復因原告不及擺放警示標誌，且車禍地點無路燈
    ，致後方之被告因車燈照射距離僅約10公尺，無法即時變換
    車道，而撞及外側車道之系爭車輛等情，有兩造及訴外人黃
    全祿於道路交通事故調查表之陳述可證(卷第43、46、47頁)
    。綜上，堪認本件車禍肇因於原告之恍神撞擊前車後，復未
    立刻擺放警示標誌提醒後方來車，過失及違規情節明顯，自
    屬肇事主因無疑；兼以當時當地黑暗能見距離近，被告亦未
    隨時注意車前狀態而閃避不及，亦有過失，應負肇事次因。
    故本院斟酌兩造上述違規情節，認原告應負百分之70、被告
    應負百分之30之肇事責任。又兩造均同意以本院送鑑定之價
    值340,000元做為系爭車輛之市價，則依原告之過失責任減
    輕被告賠償責任後，原告得請求賠償102,000元【計算式：3
    40,000×30％＝102,000，元以下四捨五入】。
四、末按基於同一原因事實受有損害並受有利益者，其請求之賠
    償金額，應扣除所受之利益；民法第216條之1亦有明定。原
    告自陳系爭車輛報廢取得回收獎勵金10,000元(卷第67頁)，
    亦為被告所不爭執，是原告得請求賠償之金額自應扣除獎勵
    金。扣除後，原告得請求被告賠償92,000元【102,000－10,0
    00＝92,000】，及自起訴狀繕本送達翌日即111年4月4日（卷
    第75頁）起至清償日止，按年息百分之5計算之利息；逾此
    範圍之請求，即屬無據，應予駁回。
五、本件係依民事訴訟法第427條第2項第11款規定適用簡易程序
    所為被告敗訴之判決，依同法第389條第1項第3款規定，本
    院應依職權宣告假執行。至原告雖陳明願供擔保請准宣告假
    執行，僅係促使法院職權之發動，本院自毋庸就此另為准駁
    之諭知；其敗訴部分，假執行之聲請，已失所附麗，應予駁
    回。
六、訴訟費用負擔之依據：民事訴訟法第79條。
中　　華　　民　　國　　111 　年　　 6　　月　　 10   日
                  苗栗簡易庭  法　官   黃怡玲
以上正本係照原本作成。
如對本判決上訴，須於判決送達後20日內向本院提出上訴狀（須
附繕本）。如委任律師提起上訴者，應一併繳納上訴審裁判費。
中　　華　　民　　國　　111 　年　　6 　　月　　10　　日
　　　　　　　　　            書記官   陳映綺